臺灣板橋地方法院刑事判決　　　　　　100 年度訴緝字第3 號
公　訴　人　台灣台中地方法院檢察署檢察官
被　　　告　李佳倫
上列被告因偽造文書等案件，經台灣台中地方法院檢察署檢察官
向台灣台中地方法院提起公訴（97年度偵字第9150號），該院以
管轄錯誤判決（98年度訴字第641 號）而移送本院審理，被告於
本院準備程序中就被訴事實為有罪之陳述，本院合議庭裁定由受
命法官改依簡式審判程序獨任審理，判決如下：
    主      文
李佳倫犯如附表所示之罪，各處如附表所示之刑，應執行有期徒
刑捌月，如易科罰金，以新台幣壹仟元折算壹日，如附表所示之
物均沒收。
    事      實
一、李佳倫前曾於民國92年間，因偽造文書等案件，經台灣雲林
    地方法院以93年度訴字第277 號判決處有期徒刑一年六月，
    緩刑五年確定，嗣經撤銷緩刑。再於民國96年間，因偽造文
    書等案件，經最高法院以98年度台上字第3344號判決處有期
    徒刑十月確定，現正入監執行中（於本案不構成累犯）。詎
    仍不知警惕，竟先後為下列犯行。
二、李佳倫與周志清（涉犯偽造文書案件部分，經本院以99年度
    訴緝字第199 號判決處有期徒刑三年六月確定）原為男女朋
    友關係（嗣於97年12月18日結婚），周志清前因結識真實年
    籍、姓名不詳、綽號「小陳」之成年男子，經「小陳」告知
    其需要以冒用他人身分開設金融機構帳戶及行動電話供詐欺
    集團使用，並約定每申辦1 本金融機構帳戶、申請1 支行動
    電話門號，周志清各可獲取新台幣（下同）二千元、五百元
    之代價，周志清應允後，隨即與「小陳」、某真實年籍、姓
    名不詳、綽號「龍貓」之成年女子，共同基於行使偽造國民
    身分證、行使偽造特種文書（即汽車駕駛執照）、行使偽造
    私文書、偽造公印文、及意圖為自己不法所有之犯意聯絡，
    並於96年9 月19日起（起訴書略載為9 月中旬），邀集與其
    等有犯意聯絡之李佳倫共同參與，先由「小陳」於不詳時間
    、地點，偽造其上印有「內政部印」公印文，且貼有「龍貓
    」照片之「徐明潔」、「楊婉君」、「王婷鈺」、「謝欣璇
    」名義之國民身分證，及偽造其上印有「交通部駕駛執照製
    發之章」印文，且貼有「龍貓」照片之「徐明潔」、「楊婉
    君」、「王婷鈺」、「謝欣璇」名義之汽車駕駛執照各1 張
    。嗣「小陳」將上揭偽造「徐明潔」等人之國民身分證、汽
    車駕駛執照等證件交予周志清後，由周志清於不詳時間、地
    點，利用不知情之成年刻印人員，偽刻「徐明潔」等人之印
    章後，再由周志清或李佳倫帶同「龍貓」，分別於如附表所
    示之時間、地點，以如附表所示之方式，向銀行申請開戶或
    向電信服務中心申辦行動電話，使該等銀行及電信服務中心
    承辦人員陷於錯誤，誤以為係如附表所示之名義人本人提出
    申請，而交付如附表所示之金融帳戶或行動電話門號予「龍
    貓」，足以生損害於徐明潔等人、戶政機關對於國民身分證
    核發與管理之正確性、交通部對於汽車駕駛執照核發與管理
    之正確性，及如附表所示之電信服務中心及銀行對客戶身分
    查核之正確性。嗣經警於96年10月11日持搜索票在台中市○
    ○路○段6 巷2 之2 號查獲，並於上址及台中市○○路與北
    平路口停車場扣得周志清所有、供本案聯絡所用之門號0000
    -000000 號行動電話手機1 支（含ＳＩＭ卡1 張），始循線
    查悉上情。
三、案經台中市政府警察局第三分局報告台灣台中地方法院檢察
    署檢察官偵查起訴，經台灣台中地方法院以管轄錯誤判決移
    送本院。
    理      由
一、本案被告李佳倫所犯係死刑、無期徒刑、最輕本刑為三年以
    上有期徒刑以外之罪，且非高等法院管轄之第一審案件，其
    於準備程序中就被訴事實為有罪之陳述，經本院告知簡式審
    判程序之旨，並聽取公訴人、被告之意見後，經合議庭裁定
    由受命法官獨任進行簡式審判程序，合先敘明。
二、上揭事實，業據被告於本院審理時坦承不諱，並經證人周志
    清、楊婉君、謝欣璇、王婷鈺、徐明潔等人於警詢及偵查時
    證述明確，復有各該冒名銀行開戶申請書、行動電話服務申
    請書、暨所檢附各偽造之國民身分證影本、汽車駕駛執照影
    本等件在卷足稽，足認被告自白核與事實相符，堪以採信。
    本案事證明確，被告犯行，洵堪認定。
三、論罪部分：
（一）按國民身分證、汽車駕駛執照，均為特許證之一種，而刑
      法所謂公印，係指公署或公務員職務上所使用之印信而言
      ；又所謂公印或公印文，係專指表示公署或公務員資格之
      印信而言，即俗稱大印與小官章及其印文（最高法院22年
      上字第1904號、69年台上字第693 號判例意旨參照），故
      國民身分證上「內政部印」之印文，自屬同法第218 條第
      1 項之公印文；至於駕駛執照上之「交通部駕駛執照製發
      之章」，核非印信條例所定表示公署或公務員資格之印信
      ，自僅屬一般印文之性質而非公印文。又偽造公印文，刑
      法第218 條既有獨立處罰之規定，且較刑法第212 條之處
      罰為重，則於偽造刑法第212 條之特種文書同時偽造公印
      文者，即難置刑法第218 條處刑較重之罪於不問（司法院
      大法官會議釋字第82號解釋意旨參照）。
（二）被告行使偽造國民身分證之犯罪行為後，戶籍法第75條業
      於97年5 月28日修正公佈，該條第1 項、第2 項規定「意
      圖供冒用身分使用，而偽造、變造國民身分證，足以生損
      害於公眾或他人者，處五年以下有期徒刑、拘役或科或併
      科新台幣五十萬元以下罰金。行使前項偽造、變造之國民
      身分證亦同」，該項規定為刑法第216 條、第212 條行使
      偽造、變造特種文書罪之特別規定，且刑罰規定較重，經
      比較戶籍法、刑法上揭規定之結果，應以被告行為時之刑
      法第216 條、第212 條規定，有利於被告，應依刑法第2
      條第1 項前段規定，適用對被告有利之刑法第216 條、第
      212 條之行使特種文書罪論處。
（三）故核被告所為，係犯刑法第216 條、第212 條之行使偽造
      特種文書罪（國民身分證及駕照）、刑法第218 條第1 項
      之偽造公印文罪（即偽造國民身分證上「內政部印」）、
      刑法第216 條、第210 條行使偽造私文書罪（即行使偽造
      之銀行開戶申請書、申辦行動電話門號申請書）、刑法第
      339 條第1 項之詐欺取財罪（即冒名申辦以取得銀行帳戶
      資料、行動電話門號部分）。被告偽造各該被害人之印章
      、印文及署押，為其後偽造銀行開戶申請書、行動電話服
      務申請書私文書之部分行為，而其偽造國民身分證、駕駛
      執照、及銀行開戶申請書、行動電話服務申請書之低度行
      為，應分別為其後行使該等證件、私文書之高度行為所吸
      收，均不另論罪。又被告冒同一被害人名義申辦行動電話
      門號及銀行帳戶之行為，各舉動分別係於密接時、地為之
      ，係各基於單一犯意下所為之數個舉動，皆為接續犯，應
      分別論以單純一罪。另被告係同時交付偽造之國民身分證
      、駕駛執照、帳戶申請書、及行動電話門號申請書予銀行
      或電信服務中心人員而為行使，欲藉以詐得銀行帳戶資料
      或行動電話門號，雖其偽造公印文、國民身分證、駕駛執
      照之時、地，與行使前揭偽造證件以詐得銀行帳戶資料或
      行動電話門號之時、地，在自然意義上非完全一致，然二
      者仍有部分合致，且犯罪目的單一，依一般社會通念，應
      評價為一罪方符合刑罰公平原則，如予數罪併罰，反而有
      過度評價之虞，與一般人民法律感情亦未契合，故應認被
      告係以一行為各同時觸犯上揭各罪名，為想像競合犯，應
      依刑法第55條規定，從一重之偽造公印文罪處斷（按偽造
      公印文罪與行使偽造私文書之法定本刑均為五年以下有期
      徒刑，然經比較此二種行為對於社會整體法益所造成之損
      害，應以偽造公印文較為嚴重，故以偽造公印文罪重於行
      使偽造私文書罪）。
（四）被告與周志清、「小陳」、「龍貓」，暨其等所屬之詐欺
      集團成員，就前開犯罪之實行，有犯意聯絡及行為分擔，
      為共同正犯（被告係於96年9 月19日始加入參與，故僅對
      附表部分行為為共同正犯）。被告利用不知情之成年刻印
      人員，偽刻被害人之印章，為間接正犯。又被告所犯如附
      表所示各罪，犯意各別，行為互殊，應予分論併罰。
（五）起訴書雖未就被告冒用各被害人名義開立銀行帳戶及申請
      行動電話門號，而取得該等銀行帳戶之存摺、提款卡及密
      碼或行動電話門號部分提起公訴（而誤認該等行為僅犯行
      使偽造私文書、特種文書等罪），惟該部分既與前揭業經
      起訴之行使偽造國民身分證罪、偽造公印文罪、行使偽造
      特種文書罪、行使偽造私文書罪具有想像競合犯之裁判上
      一罪關係，本院自得併予審究。又起訴書漏未論及被告觸
      犯戶籍法第75條第2 項、第1 項之行使偽造國民身分證罪
      名，然於事實欄已載明此部分之事實，且本院於準備程序
      及審理程序時，亦已依刑事訴訟法第95條規定諭知被告可
      能涉犯上開罪名，而予以其就上開罪名答辯之機會，本院
      自得併予審究。
四、爰審酌被告之素行不佳，犯罪之動機、目的均僅為貪圖一己
    之私利，犯罪之手段、所生危害，及犯罪後坦承犯行，態度
    尚屬良好等一切情狀，分別量處如主文所示之刑，並諭知如
    易科罰金之折算標準，暨定其應執行之刑，及諭知如易科罰
    金之折算標準，以示儆懲。
五、如附表所示偽造之各被害人印章、印文、署押，不論屬於被
    告所有，皆應依刑法第219 條規定為宣告沒收。如附表所示
    偽造之各被害人國民身分證、汽車駕駛執照，行動電話門號
    申請書、周志清所持用之門號0000-000000 號行動電話手機
    1 支（含ＳＩＭ卡1 張），乃同案被告周志清與共犯「小陳
    」及其所屬之詐欺集團成員所有、供本案犯罪所用之物，爰
    依刑法第38條第1 項第3 款規定宣告沒收。至上揭偽造證件
    上，雖有偽造之「交通部駕駛執照製發之章」印文、「內政
    部印」公印文、及「龍貓」之相片，惟因所附麗之上開偽造
    證件業經宣告沒收，其上偽造之印文、公印文及相片即無庸
    再為沒收之諭知，附此敘明。
據上論斷，應依刑事訴訟法第273 條之1 第1 項、第299 條第1
項前段，戶籍法第75條第2 項、第1 項，刑法第2 條第1 項前段
、第11條、第28條、第218 條、第216 條、第210 條、第212 條
、第339 條第1 項、第55條、第41條、第51條第5 款、第38條第
1 項第3 款、第219 條，刑法施行法第1 條之1 ，判決如主文。
本案經檢察官王家春到庭執行職務。
中    華    民    國    100    年    3    月    31    日
                  刑事第七庭  法  官  林 鈺 琅
上列正本證明與原本無異。
如不服本判決，應於判決送達後10日內敘明上訴理由，向本院提
出上訴狀（應附繕本），上訴於台灣高等法院。其未敘述上訴理
由者，應於上訴期間屆滿後20日內向本院補提理由書，「切勿逕
送上級法院」。
                             書記官  鍾  惠  萍
中    華    民    國    100    年    3    月    31    日
附表：
┌─┬──┬───┬───┬─────┬────────┬─────────┬─────┐
│編│犯罪│犯罪地│偽造證│開立之帳戶│犯罪行為模式    │所犯罪名及宣告刑  │偽造之署押│
│號│時間│點    │件之被│帳號或申辦│                │                  │（卷附處）│
│  │    │      │害人  │之行動電話│                │                  │          │
│  │    │      │      │門號      │                │                  │          │
├─┼──┼───┼───┼─────┼────────┼─────────┼─────┤
│1 │96年│台灣大│徐明潔│0000000000│在行動通信網路業│李佳倫共同偽造公印│署名貳枚( │
│  │9月 │哥大股│      │          │務服務申請書上偽│文，處有期徒刑肆月│警卷第296 │
│  │19日│份有限│      │          │造「徐明潔」之簽│，如易科罰金，以新│-298頁)   │
│  │    │公司蘆│      │          │名，偽造申請書後│台幣壹仟元折算壹日│          │
│  │    │竹中正│      │          │，連同前揭偽造「│。偽造之「徐明潔」│          │
│  │    │特約服│      │          │徐明潔」之國民身│國民身分證及汽車駕│          │
│  │    │務中心│      │          │分證及汽車駕駛執│駛執照各壹張、偽造│          │
│  │    │      │      │          │照，持之向店員行│之「徐明潔」印章壹│          │
│  │    │      │      │          │使。            │枚、及如右所示偽造│          │
│  │    │      │      │          │                │之「徐明潔」印文、│          │
│  │    │      │      │          │                │署名均沒收。      │          │
├─┼──┼───┼───┼─────┼────────┼─────────┼─────┤
│2 │96年│亞太行│楊婉君│0000000000│在行動電話服務申│李佳倫共同偽造公印│署名肆枚( │
│  │9月 │動寬頻│      │0000000000│請書上偽造「楊婉│文，處有期徒刑肆月│警卷第283 │
│  │26日│八德介│      │(起訴書漏 │君」之簽名，偽造│，如易科罰金，以新│-288頁)   │
│  │    │壽加盟│      │載此門號) │申請書後，連同前│台幣壹仟元折算壹日│          │
│  │    │服務中│      │          │揭偽造「楊婉君」│。偽造之「楊婉君」│          │
│  │    │心    │      │          │之國民身分證及汽│國民身分證及汽車駕│          │
│  │    │      │      │          │車駕駛執照，持之│駛執照各壹張、偽造│          │
│  │    │      │      │          │向店員行使      │之「楊婉君」印章壹│          │
│  │    ├───┤      ├─────┼────────┤枚、及如右所示偽造├─────┤
│  │    │台灣中│      │0000000000│在開戶申請書上偽│之「楊婉君」印文、│署名壹枚、│
│  │    │小企業│      │7         │造「楊婉君」之簽│署名均沒收。      │印文貳枚( │
│  │    │銀行八│      │          │名及印文，而偽造│                  │偵卷第101 │
│  │    │德分行│      │          │開戶申請書後，連│                  │-102頁背面│
│  │    │      │      │          │同前揭偽造「楊婉│                  │)         │
│  │    │      │      │          │君」之國民身分證│                  │          │
│  │    │      │      │          │及汽車駕駛執照，│                  │          │
│  │    │      │      │          │持之向行員行使  │                  │          │
├─┼──┼───┼───┼─────┼────────┼─────────┼─────┤
│3 │96年│台灣大│王婷鈺│0000000000│在行動通信網路業│李佳倫共同偽造公印│署名肆枚( │
│  │9月 │哥大股│      │0000000000│務服務申請書上偽│文，處有期徒刑肆月│警卷第260 │
│  │29日│份有限│      │          │造「王婷鈺」之簽│，如易科罰金，以新│-262頁)   │
│  │    │公司新│      │          │名，偽造申請書後│台幣壹仟元折算壹日│          │
│  │    │營門市│      │          │，連同前揭偽造「│。偽造之「王婷鈺」│          │
│  │    │      │      │          │王婷鈺」之國民身│國民身分證及汽車駕│          │
│  │    │      │      │          │分證，持之向店員│駛執照各壹張、偽造│          │
│  │    │      │      │          │行使。          │之「王婷鈺」印章壹│          │
│  │    ├───┤      ├─────┼────────┤枚、及如右所示偽造├─────┤
│  │    │第一銀│      │0000000000│在開戶申請書上偽│之「王婷鈺」印文、│署名壹枚、│
│  │    │行新營│      │5         │造「王婷鈺」之簽│署名均沒收。      │印文參枚( │
│  │    │分行  │      │          │名及印文，而偽造│                  │起訴書誤載│
│  │    │      │      │          │開戶申請書後，連│                  │為2 枚) ( │
│  │    │      │      │          │同前揭偽造「王婷│                  │偵卷第139 │
│  │    │      │      │          │鈺」之國民身分證│                  │-145頁)   │
│  │    │      │      │          │及汽車駕駛執照，│                  │          │
│  │    │      │      │          │持之向行員行使。│                  │          │
├─┼──┼───┼───┼─────┼────────┼─────────┼─────┤
│4 │96年│亞太行│謝欣璇│0000000000│在行動電話服務申│李佳倫共同偽造公印│署名壹枚( │
│  │10月│動寬頻│      │          │請書上偽造「謝欣│文，處有期徒刑肆月│警卷第251 │
│  │9日 │新莊幸│      │          │璇」之簽名，偽造│，如易科罰金，以新│-252頁)   │
│  │    │福加盟│      │          │申請書後，連同前│台幣壹仟元折算壹日│          │
│  │    │服務中│      │          │揭偽造「謝欣璇」│。偽造之「謝欣璇」│          │
│  │    │心    │      │          │之國民身分證及汽│國民身分證及汽車駕│          │
│  │    │      │      │          │車駕駛執照，持之│駛執照各壹張、偽造│          │
│  │    │      │      │          │向店員行使。    │之「謝欣璇」印章壹│          │
│  │    │      │      │          │                │枚、如右所示偽造之│          │
│  │    │      │      │          │                │「謝欣璇」印文、署│          │
│  │    │      │      │          │                │名，及扣案之門號  │          │
│  │    │      │      │          │                │0000-000000 號行動│          │
│  │    │      │      │          │                │電話手機壹支（含Ｓ│          │
│  │    │      │      │          │                │ＩＭ卡壹張) 均沒收│          │
└─┴──┴───┴───┴─────┴────────┴─────────┴─────┘
附錄本案論罪科刑法條全文：
刑法第218 條：
  偽造公印或公印文者，處五年以下有期徒刑。
  盜用公印或公印文足以生損害於公眾或他人者，亦同。
刑法第216 條：
  行使第210 條至第215 條之文書者，依偽造、變造文書或登載
  不實事項或使登載不實事項之規定處斷。
刑法第210 條：
  偽造、變造私文書，足以生損害於公眾或他人者，處五年以下
  有期徒刑。
刑法第212 條：
  偽造、變造護照、旅券、免許證、特許證及關於品行、能力服
  務或其他相類之證書、介紹書，足以生損害於公眾或他人者，
  處一年以下有期徒刑、拘役或三百元以下罰金。
刑法第339 條：
  意圖為自己或第三人不法之所有，以詐術使人將本人或第三人
  之物交付者，處五年以下有期徒刑、拘役或科或併科一千元以
  下罰金。
  以前項方法得財產上不法之利益或使第三人得之者，亦同。
  前二項之未遂犯罰之。
戶籍法第75條：
  意圖供冒用身分使用，而偽造、變造國民身分證，足以生損害
  於公眾或他人者，處五年以下有期徒刑、拘役或科或併科新台
  幣五十萬元以下罰金。
  行使前項偽造、變造之國民身分證者，亦同。
  將國民身分證交付他人，以供冒名使用，或冒用身分而使用他
  人交付或遺失之國民身分證，足以生損害於公眾或他人者，處
  三年以下有期徒刑、拘役或科或併科新台幣三十萬元以下罰金
  。